【裁判字號】    99,交聲,1507
【裁判日期】    991130
【裁判案由】    違反道路交通管理處罰條例聲明異議
【裁判全文】
臺灣臺北地方法院交通事件裁定            99年度交聲字第1507號
原處分機關  臺北市交通事件裁決所
受處分人    李彥儒
                      樓
上列受處分人因違反道路交通管理處罰條例案件，對於臺北市交
通事件裁決所民國99年9 月13日所為之處分（原處分案號：北市
裁罰字第裁22-AEX871324號）不服，聲明異議，本院裁定如下：
    主  文
原處分撤銷。
李彥儒汽車駕駛人，駕駛汽車經測試檢定酒精濃度超過規定標準
，吊扣汽車駕駛執照拾貳個月及接受道路交通安全講習。
    理  由
一、按汽車駕駛人有飲用酒類或其他類似物後其吐氣所含酒精濃
    度超過每公升0.25毫克或血液中酒精濃度超過百分之0.05以
    上之情形者，不得駕車。又汽車駕駛人，駕駛汽車經測試檢
    定有酒精濃度超過規定標準之情形者，處15,000元以上60,0
    00元以下罰鍰，並當場移置保管該汽車及吊扣其駕駛執照 1
    年。又汽車駕駛人，有第35條第1 項規定之情形者，應接受
    道路交通安全講習。道路交通安全規則第114 條第2 款、道
    路交通管理處罰條例第35條第1 項第1 款、第24條第1 項第
    2 款分別定有明文。
二、原處分意旨略以：本件異議人即受處分人（下稱受處分人）
    李彥儒於民國98年5 月9 日晚間2 時3 分許，駕駛車牌號碼
    7769-JS 號汽車行經臺北市○○路○ 段133 號前，為警以「
    酒精濃度超過規定標準（酒測值0.55毫克/ 公升以上）」違
    規舉發，嗣經原處分機關依道路交通管理處罰條例第35條第
    1 項第1 款、第24條之規定，於99年9 月13日以北市裁罰字
    第裁22-AEX871324號裁決書裁處受處分人罰鍰新臺幣（下同
    ）49,500元，吊扣駕駛執照12個月，並施以道路交通安全講
    習。
三、聲明異議意旨略以：受處分人因酒醉駕駛之違背交通安全駕
    駛罪，業經臺灣臺北地方法院檢察署檢察官為緩起訴處分，
    並已依緩起訴處分條件繳交22,500元，然又經監理站裁處罰
    鍰49,500元，基於一罪不二罰之原則，請求撤銷原處分等語
    。
四、經查：
  (一)原處分對於受處分人酒後駕車部分之處罰，係基於單一違規
    行為，依據同一法律規定（道路交通管理處罰條例第35 條
    第1 項第1 款、第24條第1 項第2 款）所為之處罰，其處罰
    方式雖有三種，然實際則為單一處分，無法割裂，故異議人
    聲明異議時雖謹就原處分裁處罰鍰之部分聲明異議，惟基於
    上開原則，原處分就受處分人酒後駕車行為所違反道路交通
    管理處罰條例規定而裁處之裁決全部，均在聲明異議範圍內
    ，應受法院審查，先予敘明。
  (二)本件受處分人飲用酒類後駕駛汽車，於上開時、地為警查獲
    ，經進行呼氣酒精濃度測試，測得其呼氣酒精濃度達每公升
    0.56毫克，已逾規定不得駕駛車輛之濃度標準，乃依法掣單
    舉發，為受處分人所不爭執，並有舉發違反道路交通管理事
    件通知單、呼氣酒精濃度測試單影本、臺北市交通事件裁決
    所北市裁罰字第裁22-AEX871324號違反道路交通管理事件裁
    決書在卷可稽，自堪信實。又本件受處分人因同時觸犯刑法
    第185 條之3 公共危險罪，經本院於99年9 月14日判處罰金
    90,000元，於99年10月18日確定等情，有本院判決書、臺灣
    高等法院被告前案紀錄表在卷可稽。是受處分人有駕駛汽車
    經測試檢定酒精濃度超過規定標準之違規事實，洵堪認定。
  (三)再者，94年2 月5 日公布，並於95年2 月5 日施行之行政罰
    法第26條已規定：「一行為同時觸犯刑事法律及違反行政法
    上義務規定者，依刑事法律處罰之。但其行為應處以其他種
    類行政罰或得沒入之物而未經法院宣告沒收者，亦得裁處之
    。前項行為如經不起訴處分或為無罪、免訴、不受理、不付
    審理之裁判確定者，得依違反行政法上義務規定裁處之。」
    ，所謂「其他種類行政罰」，係指違反行政法上之義務應受
    「裁罰性」之「不利處分」，依行政罰法第2 條規定，包括
    限制或禁止行為之吊扣證照處分。究其立法目的，一行為同
    時觸犯刑事法律及違反行政法上義務規定時，由於刑罰與行
    政罰同屬對不法行為之制裁，而刑罰之懲罰作用較強，故依
    刑事法律處罰，即足資警惕時，實無一事二罰再處行政罰之
    必要，且刑事法律處罰，由法院依法定程序為之，較符合正
    當法律秩序，應予優先適用，但罰鍰以外之沒入或其他種類
    行政罰，因兼具維護公共秩序之作用，為達行政目的，行政
    機關仍得併予裁處。即道路交通主管機關對於汽車駕駛人之
    酒後駕車行為，依上開道路交通管理處罰條例第35條第1 項
    第1 款規定予以裁罰，係對行為人違反行政法上義務規定之
    行政罰，且該條例關於一行為同時觸犯刑事法律及違反行政
    法上義務規定者，並無特別規定，是以，汽車駕駛人酒後駕
    車行為，經測試檢定酒精濃度超過規定標準，同時涉犯刑法
    第185 條之3 之公共危險罪嫌者，道路交通主管處罰機關除
    有上開行政罰法第26條第1 項但書規定，得處以其他種類行
    政罰之情形外，關於罰鍰部分，即應依上開行政罰法第26條
    及道路交通管理處罰條例第10條規定，移送地方法院檢察署
    處理，於移送後，非有上開行政罰法第26條第2 項所定不起
    訴等事由，得依違反行政法上義務規定裁處者，不得再依道
    路交通管理處罰條例第35條第1 項第1 款規定，裁處行為人
    罰鍰之行政罰。準此，本件受處分人同一酒後駕車行為，因
    觸犯刑法第185 條之3 之酒後不能安全駕駛動力交通工具而
    仍駕駛罪，而經本院科處罰金確定，有如前述，則依上開說
    明，受處分人該酒後駕車之行為同時觸犯刑事法律及違反行
    政法上義務規定，就接受道路交通安全講習部分，固有其獨
    立處罰以維護交通秩序之行政目的，而屬合法，然就罰鍰部
    分，基於一事不二罰原則，依刑事法律處罰即為已足，尚無
    再依道路交通管理處罰條例裁處之必要，原處分機關就此未
    查，逕以受處分人酒精濃度超過規定標準每公升0.55毫克以
    上，對其裁處罰鍰49,500元之部分，難謂適法。
五、綜上所述，本件受處分人確有於上開時地因違反酒後駕駛自
   小客車，經警攔停測試其呼氣中酒精濃度超過規定標準之違
   規行為，然受處分人同一酒後駕車之行為，既經本院科處罰
   金90,000元確定，有如上述，基於一事不二罰原則，即無再
   以道路交通管理處罰條例裁處之必要，是原處分意旨就此所
   為處分，亦有未合。從而，受處分人提起本件聲明異議，為
   有理由，應由本院將原處分撤銷，並自為裁罰如主文第2項所
   示，以期適法。
據上論斷，應依道路交通事件處理辦法第18條、第20條前段，裁
定如主文。
中    華    民    國    99    年    11    月    30    日
                        交通法庭法  官  陳雯珊
上正本證明與原本無異。
如不服本裁定，應於裁定送達後5日內向本院提出抗告狀。
                                書記官  馬正道
中    華    民    國    99    年    11    月    30    日

司法院資訊處製作；財團法人民間司法改革基金會備份。
